【裁判字號】    92,簡上,126
【裁判日期】    920813
【裁判案由】    返還押金
【裁判全文】
臺灣板橋地方法院民事判決  九十二年度簡上字第一二六號
    上  訴  人  亞洲和圖興業有限公司
    法定代理人  甲○○
    被上訴人    全聯實業股份有限公司
    法定代理人  乙○○
右當事人間請求返還押金事件，上訴人對於中華民國九十二年二月二十七日本院三重
簡易庭九十一年度重簡字第六七六號第一審簡易判決提起上訴，本院判決如左：
    主    文
原判決關於命上訴人給付自民國九十年十一月三十一日起至清償日止按日給付新台幣
伍佰元之違約金部分，暨命上訴人負擔訴訟費用之裁判（除確定部分外）均廢棄。
右開廢棄部分，被上訴人在第一審簡易之訴駁回。
第一審關於命上訴人負擔之訴訟費用（除確定部分外）由上訴人負擔五分之三，餘由
被上訴人負擔，第二審訴訟費用由被上訴人負擔。
    事    實
甲、上訴人方面：
一、聲明：如主文所示。
二、陳述：
    對於原判決命上訴人返還押金新台幣（下同）十二萬八千四百二十五元部分，沒
    有意見，惟不同意給付被上訴人違約金，蓋被上訴人未曾以口頭或書面通知上訴
    人解決空調、消防設備及地下室免費停車問題，被上訴人進出貨物並無問題，否
    則如何能經營賣場。被上訴人依約應於九十年一月十日起按月付租金，卻未履行
    ，已構成違約，上訴人可以向被上訴人請求自九十年一月十一日起按日五百元計
    付之違約金，就此違約金之債權與原判決命上訴人自九十年十一月三十日起按日
    給付被上訴人五百元違約金債務，互為抵銷。
乙、被上訴人未於言詞辯論期日到庭，亦未以書狀提出聲明，據其以書狀所為之陳述
    如下：
  １進出貨部分：非如上訴人所言沒有問題，本公司於九十年四月收到麗晶花園淘金
    廣場社區大廈管理委員會函，禁止送貨車輛進入社區。
  ２免費停車一小時部分：上訴人依租約須提供被上訴人之顧客免費停車一小時之優
    惠，然自起租日之翌日起，被上訴人即收到東勵實業股份有限公司（以下簡稱東
    勵公司）來函稱本公司無權占有及不當得利，上訴人根本未履行該項義務。
  ３本公司曾多次試圖要與上訴人之法定代理人連絡，但均找不到人，亦有發函予上
    訴人，表示要暫停付租金，並要求上訴人出面解決水電費及管理費之問題，上訴
    人均未置理。
  ４本公司並非不願支付租金，只因支付對象有疑義而暫時停付，且為防止他人再向
    本公司主張無權占有或不當得利，支付雙倍租金。
    理    由
一、本件訴訟之兩造為全聯實業股份有限公司及亞洲和圖興業有限公司，此由上訴人
    提出之租賃契約及文件，均以亞洲和圖興業有限公司為對造，而亞洲和圖興業有
    限公司亦以被告身份應訴，此有支付命令聲明異議狀及上訴狀署名亞洲和圖興業
    有限公司自明，雖被上訴人於支付命令聲請狀誤載為亞洲和圖股份有限公司，惟
    其後於上訴審已以書狀更正上訴人為亞洲和圖興業有限公司，是本件訴訟之兩造
    為全聯實業股份有限公司及亞洲和圖興業有限公司，先予說明。
二、本件被上訴人經合法通知，未於言詞辯論期日到場，核無民事訴訟法第三百八十
    六條所列各款情形，爰依上訴人之聲請，由其一造辯論而為判決。
三、本件被上訴人起訴主張：其於八十九年十月十二日向上訴人承租坐落臺北縣新莊
    市○○街一號（即麗晶花園淘金廣場）地下一樓約八百坪，租期自八十九年十二
    月二十日起至九十五年十月三十一日止，押金六十萬元，租金按被上訴人賣場每
    月營業額百分之一點三（含稅）計算。然上開承租房屋於九十年九月十七日因納
    莉颱風帶來水災淹沒，已致不堪使用之狀態，被上訴人即向上訴人表示終止系爭
    租約，並請求上訴人返還押金六十萬元；又被上訴人於承租之初，即接獲訴外人
    麗晶花園淘金廣場管理委員會、東勵公司、佳懿建設股份有限公司（以下簡稱佳
    懿公司）之通知函，稱被上訴人無權占用及不當得利；再者，本件承租房屋之安
    全消防設備、空調設備、停車等均有問題，上訴人又未繳納管理費，致該處管委
    會不准被上訴人進出貨物，足見上訴人未盡租約之義務，已構成違約，應給付違
    約金，故依租賃契約之約定，請求上訴人返還押金六十萬元，及自九十年十一月
    三十一日起至清償日止，按日給付違約金五千元。
四、上訴人則以：系爭承租房屋原係訴外人佳懿公司出租予東勵公司，嗣東勵公司轉
    租於上訴人，上訴人再轉租於被上訴人，然因東勵公司財務發生問題，連累上訴
    人無法順利在該處招商，且東勵公司又於八十九年十二月底終止其於上訴人間之
    租約，要求上訴人撤出系爭地點，上訴人無權處理被上訴人所稱安全消防設備、
    空調設備及停車問題，且被上訴人並未接到被上訴人通知有問題需上訴人解決。
    被上訴人進出貨物並無問題，否則如何能經營賣場。系爭租約雖有糾紛存在，然
    被上訴人已於該處營業十個多月，自應給付營業期間之租金，被上訴人遲未給付
    ，應負違約責任，上訴人可以請求被上訴人給付自九十年一月十一日起按日五百
    元計算之違約金，就此違約金之債權與原判決命上訴人自九十年十一月三十日起
    按日給付被上訴人五百元違約金債務，互為抵銷等語，資為抗辯。
五、原判決就返還六十萬元押金部分，判決上訴人應返還十二萬八千四百二十五元，
    上訴人就此並未不服，被上訴人就原判決駁回請求之部分，亦未提起上訴或附帶
    上訴，是就返還押金部分已告確定，本院茲就上訴人上訴之範圍即違約金之部分
    予以審酌。被上訴人主張：承租之初即接獲訴外人麗晶花園淘金廣場管理委員會
    、東勵公司、佳懿公司等來函，稱被上訴人無權占有及不當得利，且於九十年七
    月時，承租房屋之安全消防設備、空調設備及停車均發生問題，上訴人又未繳納
    管理費，致該處管委會不准被上訴人進出貨物，足見上訴人未盡租約之義務，已
    構成違約，應給付違約金，爰請求上訴人給付自九十年十一月三十一日起至清償
    日止，按日五千元之違約金等語。按租賃契約，係以當事人約定，一方以物租與
    他方使用收益，他方支付租金而成立，並不以出租人對於租賃物有所有權為要件
    ，最高法院六十四年台上字第四二四號判例意旨參照。本件上訴人已將租賃標的
    物交付被上訴人使用收益，即已履行出租人之義務，雖被上訴人主張有訴外人麗
    晶花園淘金廣場管理委員會、東勵公司、佳懿公司等來函，稱被上訴人無權占有
    及有不當得利之情事，惟事實上，被上訴人自八十九年十二月起使用系爭房屋營
    業亦有數月，直至九十年九月發生水災，賣場淹水無法使用，始以此為由發函上
    訴人終止本件租約，此見被上訴人提出之九十年十一月二十二日存證信函自明（
    附於九十一年度促字第一四六二四號支付命令卷第九頁），足徵在此等第三人行
    使權利取回租賃物之占有之前，被上訴人對租賃標的物之使用收益權限仍不受影
    響，自不得謂上訴人違反出租人之義務，須負違約責任。次就被上訴人所主張「
    承租房屋之安全消防設備、空調設備及停車均發生問題，上訴人又未繳納管理費
    ，致該處管委會不准被上訴人進出貨物，上訴人未盡租約之義務」乙節，查兩造
    租約第五條第三點固有約定「甲方（即上訴人）同意提供．．．４本約標的合法
    完善符合政府機關檢查合格之消防安全設備，如經有關機關檢查應設而未設置者
    ，應負責補充，並負責保養及維護；．．．６足夠乙方（即被上訴人）於本約標
    的使用之空調系統，並負責保養及維護。．．．８提供乙方所認定之消費者於地
    下室停車場免費停車一小時之權利」，惟依租約第六條約定「租賃標的及甲方提
    供之設備，如肇因結構不良、天災意外，自然耗損、房屋漏水等所生之損壞，甲
    方同意無條件於乙方通知期限內予以修復之」，即租賃標的物或設備如有修繕之
    必要，應由出租人負責者，被上訴人應通知上訴人修繕。本件被上訴人固提出臺
    北縣政府消防局第二大隊中原分隊消防安全檢（複）查不合規定限期改善通知單
    二紙及修理空調、消防設備費用所支出之單據為證，惟此不能證明被上訴人已通
    知上訴人修繕空調、消防設備，上訴人又否認有接到被上訴人之通知，是被上訴
    人未通知自行修繕，自不能謂上訴人違反修繕義務。又管理費依租約第七條約定
    ，係由被上訴人自行負擔，是其亦不能以上訴人未繳管理費，主張上訴人須負違
    約責任。另就地下室不能免費停車一小時部分，未據被上訴人舉證有此事實，上
    訴人亦否認有接到被上訴人反應有此問題，是被上訴人未能證明有違約之事實，
    其請求上訴人給付違約金，即屬無據。被上訴人之違約金請求權既不成立，則上
    訴人以被上訴人遲付租金負有給付違約金之義務，所為抵銷之抗辯，亦毋庸審酌
    ，併此敘明。
六、綜上所述，被上訴人請求上訴人給付違約金，為無理由，不應准許，原審判命上
    訴人給付自民國九十年十一月三十一日起至清償日止按日給付五百元之違約金，
    自有未洽。上訴意旨指摘原判決不當，求予廢棄改判，為有理由，爰由本院予以
    廢棄改判，如主文第二項所示。
七、據上論結，本件上訴為有理由，依民事訴訟法第四百三十六條之一第三項、第四
    百六十三條、第三百八十五條第一項前段、第四百五十條、第七十八條、第七十
    九條但書，判決如主文。
中      華      民      國    九十二    年      八      月      十三    日
                              臺灣板橋地方法院民事第三庭
~B審判長法官  黃麟倫
~B法      官  劉以全
~B法      官  陳映如
右為正本係照原本作成。
本件不得上訴。
中      華      民      國    九十二    年      八      月      十三    日
~B法院書記官  高玉彬


司法院資訊處製作；財團法人民間司法改革基金會備份。
